【裁判字號】    99,訴,1360
【裁判日期】    991231
【裁判案由】    妨害自由等
【裁判全文】
臺灣彰化地方法院刑事判決              99年度訴字第1360號
公  訴  人  臺灣彰化地方法院檢察署檢察官
被      告  邱豐茂
上列被告因恐嚇取財等案件，經檢察官提起公訴（99年度偵字第
6434號），本院依簡式審判程序判決如下：
    主  文
邱豐茂共同犯剝奪他人行動自由罪，處有期徒刑肆月，如易科罰
金，以新臺幣壹仟元折算壹日。又共同犯恐嚇取財罪，處有期徒
刑陸月，如易科罰金，以新臺幣壹仟元折算壹日。應執行有期徒
刑玖月，如易科罰金，以新臺幣壹仟元折算壹日。緩刑貳年。
被訴傷害部分公訴不受理。
    事  實
一、邱豐茂及不知情之劉圭紋（由檢察官另為不起訴處分）為男
    女朋友；王詮景則與劉圭紋有金錢糾紛，並曾私下傳送損害
    劉圭紋名譽之簡訊給邱豐茂及劉圭紋（該妨害名譽案件，已
    由檢察官另為不起訴處分確定），復兩度損壞劉圭紋所有之
    車輛（該2毀棄損壞案件，嗣經法院判決各處拘役20日，應
    執行拘役30日確定），尚曾利用竊盜取得之行動電話傳送簡
    訊恐嚇邱豐茂（該竊盜等案件，嗣經法院判決有期徒刑3月
    、4月，應執行有期徒刑6月確定），致邱豐茂對王詮景相當
    不滿。嗣邱豐茂於民國99年2月25日，向劉圭紋打聽獲知上
    開毀棄損壞案件，將於翌日14時許在法院調解，認有機可趁
    ，竟夥同3位姓名、年籍不詳成年男子共同基於非法剝奪行
    動自由之犯意聯絡，於同年月26日，由邱豐茂自行駕駛車牌
    號碼3597-LU號白色休旅車，至位於彰化縣員林鎮○○路○段
    240號之本院，陪同劉圭紋進行調解程序，而該3位男子則在
    附近等候。於同年月26日15時30分許調解結束後，劉圭紋單
    獨離去，邱豐茂則指示該3位男子跟蹤離開法院之王詮景，
    待尾隨至同路段280號之僑信國民小學校門口，見王詮景搭
    乘林懷祥所駕駛之車牌號碼2Q-258號計程車，該3位男子亦
    緊隨進入計程車，且分別坐在計程車之前方右座、後座左、
    右兩側，強行將王詮景夾在後座中間，藉以阻止王詮景下車
    ，繼喝令林懷祥開車，而剝奪王詮景之行動自由。另邱豐茂
    則全程駕駛上開白色休旅車跟隨計程車。之後，車行至同路
    段445號之風尚人文咖啡館斜對面空地時，前方右座之男子
    指示林懷祥停車，繼由坐在後座左側之男子喝令王詮景下車
    ，然王詮景懼怕遭遇不測，乃向林懷祥出聲求救且拒絕下車
    ，惟林懷祥不願伸援惹事，任由王詮景被強拉下車，且於收
    取前方右座男子所交付之車資後，即駕車離去。而王詮景被
    強拉下車後，旋遭強押搭乘邱豐茂之上開白色休旅車前往嘉
    義市。途經嘉義市○○路時，邱豐茂在車內徒手毆打王詮景
    ，致王詮景受有頭部外傷併左眼球挫傷、左眼周圍瘀傷等傷
    害（傷害部分已據王詮景撤回告訴，本院依法應為不受理之
    判決，詳後述）。毆打完畢後，邱豐茂及該3位男子繼強押
    王詮景同車前往位在嘉義市○○路181號之中興釣蝦場。嗣
    在該釣蝦場包廂內，邱豐茂與該3位男子另共同基於為自己
    不法所有之犯意聯絡，由上開3位男子中之其中1人，以「不
    簽的話，就要讓你死（帶到山上去活埋）」等加害生命言語
    恐嚇王詮景，使王詮景因而心生恐懼，而簽發面額共新臺幣
    （下同）500,000元之本票（未能尋回發還）交付邱豐茂，
    再同車北上至彰化縣彰化市○○街270號之王詮景住處，要
    求王詮景取款付現。然王詮景趁隙自住處後門逃離，致邱豐
    茂及該3位男子未能順利取得現款。嗣經王詮景報警處理後
    ，為警循線查悉上情。
二、案經彰化縣警察局員林分局報告臺灣彰化地方法院檢察署檢
    察官偵查起訴。
    理  由
壹、有罪部分：
一、訊據被告邱豐茂對於上開剝奪他人行動自由及恐嚇取財犯行
    均坦承不諱，核與證人王詮景、劉圭紋、林懷祥於警詢、偵
    查中所證述之情節相符，並有臺灣彰化地方法院檢察署98年
    度調偵字第666號不起訴處分書、臺灣高等法院臺中分院檢
    察署98年度上聲議字第2346號處分書、本院98年度簡字第35
    4號判決書、臺灣嘉義地方法院98年度易字第314號判決書各
    1份及車牌號碼2Q-258號車輛之車號查詢汽車車籍資料1紙、
    診斷證明書1紙、傷勢照片2張附卷可按，足徵被告上開自白
    核與事實相符。綜上，本件事證已臻明確，被告上開犯行堪
    以認定。
二、核被告邱豐茂所為，係犯刑法第302條第1項之非法剝奪他人
    行動自由罪及同法第346條第1項之恐嚇取財罪。被告就上開
    犯行，與上開3位姓名、年籍不詳成年男子間，有犯意聯絡
    及行為分擔，均為共同正犯。又其所犯上開2罪，犯意各別
    ，行為互殊，應分論併罰之。爰審酌被告為解決與被害人間
    之糾紛，本應循正當法律途徑，然其竟漠視法律存在，以非
    法剝奪他人行動自由罪及恐嚇取財等手段為之，且使被害人
    身心受創甚鉅，所為甚不足取，惟念及其犯後坦承犯行，態
    度良好，且已與被害人達成和解，獲得被害人之諒解，及其
    素行、智識程度等一切情狀後，就其所犯各量處如主文所示
    之刑，且諭知易科罰金之折算標準，並定其應執行之刑。末
    查，被告前未曾因故意犯罪受有期徒刑以上刑之宣告，有臺
    灣高等法院被告全國前案紀錄表在卷可按，其犯後坦承犯行
    ，深表悔悟，且與被害人達成和解，獲得被害人之諒解，足
    徵其經此偵查、審理之教訓，當知警惕而無再犯之虞，本院
    綜核各情，認被告所受宣告之刑，以暫不執行為適當，併予
    宣告緩刑2年，以啟自新。
貳、公訴不受理部分：
一、公訴意旨略以：被告邱豐茂於99年2月26日駕駛車牌號碼359
    7-LU號白色休旅車搭載王詮景途經嘉義市○○路時，基於傷
    害之犯意，在車內徒手毆打王詮景，致王詮景受有頭部外傷
    併左眼球挫傷、左眼周圍瘀傷等傷害，因認被告邱豐茂此部
    分另涉犯刑法第277條第1項之傷害罪嫌。
二、按告訴乃論之罪，告訴人於第一審辯論終結前得撤回其告訴
    ，又告訴經撤回者，應諭知不受理之判決，刑事訴訟法第23
    8條第1項、第303條第3款分別定有明文。
三、經查：被告邱豐茂經公訴人以刑法第277條第1項之傷害罪提
    起公訴，依同法第287條前段規定，係屬告訴乃論之罪，茲
    據告訴人王詮景於第一審辯論終結前當庭以言詞撤回對於被
    告邱豐茂之告訴，有本院準備程序筆錄1份在卷可稽，揆諸
    前揭說明，此部分應諭知不受理之判決。
據上論斷，應依刑事訴訟法第273條之1第1項、第303條第3款、
第299條第1項前段，刑法第28條、第302條第1項、第346條第1項
、第41條第1項前段、第51條第5款、第74條第1項第1款，刑法施
行法第1條之1，判決如主文。
本案經檢察官林佳裕到庭執行職務。
中    華    民    國    99    年    12    月    31    日
                        臺灣彰化地方法院刑事第九庭
                                      法  官    紀佳良
以上正本證明與原本無異。
如不服本判決，應於收受判決後10日內向本院提出上訴書狀，並
應敘述具體理由；其未敘述上訴理由者，應於上訴期間屆滿後20
日內向本院補提理由書（均須按他造當事人之人數附繕本「切勿
逕送上級法院」）。
告訴人或被害人對於判決如有不服具備理由請求檢察官上訴者，
其上訴期間之計算係以檢察官收受判決正本之日期為準。
中    華    民    國    99    年    12    月    31    日
                                      書記官    林佑儒
附錄本案論罪科刑法條：
刑法第302條第1項：
私行拘禁或以其他非法方法，剝奪人之行動自由者，處 5 年以
下有期徒刑、拘役或 3 百元以下罰金。
刑法第346條第1項：
意圖為自己或第三人不法之所有，以恐嚇使人將本人或第三人之
物交付者，處 6 月以上 5 年以下有期徒刑，得併科 1 千元以
下罰金。

司法院資訊處製作；財團法人民間司法改革基金會備份。
